【裁判字號】    98,訴,1881
【裁判日期】    990226
【裁判案由】    侵權行為損害賠償
【裁判全文】
臺灣板橋地方法院民事判決              98年度訴字第1881號
原      告  丙○○
            甲○○
被      告  乙○○
上列當事人間請求侵權行為損害賠償事件，原告提起刑事附帶民
事訴訟，經本院刑事庭裁定移送前來（97年度交附民字第375 號
），本院於民國99年2 月2 日言詞辯論終結，判決如下：
    主  文
被告應依序給付原告丙○○、甲○○各新臺幣貳萬仟柒佰捌拾
肆元、新臺幣玖萬柒仟柒佰玖拾元，及均自民國九十七年十二月
二十四日起至清償日止，按年息百分之五計算之利息。
原告其餘之訴駁回。
訴訟費用由被告負擔十分之六，餘由原告負擔。
本判決第一項得假執行；但被告如於假執行程序實施前，依序各
以新臺幣貳萬仟柒佰捌拾肆元、新臺幣玖萬柒仟柒佰玖拾元為
原告丙○○、甲○○預供擔保，得免為假執行。
原告其餘假執行之聲請駁回。
    事實及理由
甲、程序方面：
    本件原告經合法通知，未於言詞辯論期日到場，核無民事訴
    訟法第386 條所列各款情形，爰依被告之聲請，由其一造辯
    論而為判決。
乙、實體方面：
一、原告主張：
（一）緣被告係計程車司機，為從事業務之人，其於民國97年5
      月31日下午1時43分許，駕駛B4-369號牌營業小客車，沿
      臺北縣五股鄉○○路○段往八里方向行駛，按行徑交岔路
      口，原應注意車側狀況，隨時採取必要之安全措施及汽車
      行駛至交岔路口右轉彎時，應距交岔路口30公尺前顯示方
      向燈或手勢，換入外側車道、右轉車道或慢車道，駛至路
      口後再行右轉，而依當情況並無不能注意情之情事，竟疏
      未注意及此貿然右轉，而擦撞適直行在同向外側車道、由
      原告丙○○所騎乘並搭載原告甲○○之9HG-282號牌普通
      重型機車，導致原告丙○○煞避不及而人車倒地，當場造
      成原告丙○○受有右大腿挫傷、多處擦傷及左肩挫傷之傷
      害，原告甲○○則受有右側股骨幹骨折、肢體軀幹多處擦
      傷之傷害。
（二）按「因故意或過失，不法侵害他人之權利者，負損害賠償
      責任」、「違反保護他人之法律，致生損害於他人者，負
      賠償責任」、「汽車、機車或其他非依軌道行駛之動力車
      輛，在使用中加損害於他人者，駕駛人應賠償因此所生之
      損害」、「不法侵害他人之身體或健康者，對於被害人因
      此喪失或減少勞動能力或增加生活上之需要時，應負損害
      賠償責任」、「不法侵害他人之身體、健康、名譽、自由
      、信用、隱私、貞操，或不法侵害其他人格法益而情節重
      大者，被害人雖非財產上之損害，亦得請求賠償相當之金
      額」，民法第184 條第1 項、第191 條之2 、第193 條第
      1 項及第195 條第1 項分別定有明文。查本件交通事故之
      肇事原因，乃被告違反道路交通安全規則第102 條第2 項
      、第3 項規定，又被告因駕駛疏失，致侵害原告身體、健
      康權利，依前揭民法規定，自應對原告負損害賠償責任。
（三）原告請求損害賠償項目及其數額如下：
  １、原告丙○○部分：
    (1)機車維修費用：
      原告丙○○因本件車禍致機車嚴重毀損，業已支付新臺幣
      （下同）26,930元始得修復。
    (2)醫療費用：
      原告丙○○自97年5 月31日急診接受治療，迄今並已後續
      追蹤門診2 次，共計支出醫療費用1,790 元。
    (3)就醫交通費用：
      原告丙○○自97年5 月31日急診接受治療，迄今並已後續
      追蹤門診2 次，而原告自臺北住所前往馬偕醫院，每趟來
      回交通費用約200 元，共計支出交通費用400 元。
    (4)工作損失：
      原告丙○○車禍當時任職爭鮮股份有限公司，因車禍受傷
      在家休養1 週，被告自應賠償原告丙○○工作損失5,512
      元。
    (5)非財產上損害賠償：
      原告丙○○受有右大腿挫傷、多處擦傷及左肩挫傷之傷害
      ，被告明知已撞傷人，未上前關心原告傷勢，立即駕車加
      速逃離現場。衡諸原告丙○○迄今所受身體、精神上之折
      磨痛苦，爰向被告請求100,000 元之非財產上損害賠償。
    (6)綜上所述，原告丙○○得向被告請求損害賠償金額合計為
      134,632 元。
  ２、原告甲○○部分：
    (1)醫療費用：
      原告甲○○自97年5 月31日急診住院接受治療，迄至97年
      6 月9 日始出院，迄今並已後續追蹤門診6 次，共計支出
      醫療費用17,323元。又原告甲○○受有右側股骨幹骨折、
      肢體軀幹多處擦傷、右足裸開放性傷口面積達4×1.5公分
      皮膚缺損，需門診長期追蹤治療，以復健1 年，每月2 次
      計算，至少尚須回診24次。以每次門診掛號進行復健，約
      須支出400 元計算，未來尚須支付9,600 元之交通費。另
      原告甲○○未來相當醫療費用預估金額為15,000元。是原
      告甲○○得向被告請求賠償必要醫療費用為41,923元。
    (2)就醫交通費用：
      原告甲○○自97年5 月31日急診住院接受治療，迄今並已
      後續追蹤門診6 次，且必須繼續回診復健，以復健1 年，
      每月2 次計算，至少尚須回診24次。而原告甲○○自新莊
      住所前往馬偕醫院，每趟來回交通費用約500 元，共需支
      出交通費用12,000元。
    (3)看護費用：
      原告甲○○自97年5 月31日急診住院至97年6 月9 日出院
      ，即先依醫囑在家休養2 個月，嗣回診後再依醫囑修養2
      個月迄今，且因原告甲○○幾乎無法自己行動、自理生活
      ，需專人照顧日常生活，故上開住院、休養期間均由原告
      甲○○之母照顧。又以一般看護費用每日2,000 元計算，
      原告甲○○自97年5 月31日起至同年9 月5 日止共70天，
      被告自應賠償原告甲○○相當於看護費損害140,000 元。
    (4)工作損失：
      原告甲○○車禍當時任職於秉成實業有限公司，基本勞務
      工資為17,280元。又原告甲○○於本件車禍發生後，因傷
      共計請假4 個月，被告自應賠償原告甲○○工作損失69,1
      20元。
    (5)勞動能力減少之損害：
      原告甲○○車禍當時任職於秉成實業有限公司，基本勞務
      工資為17,280元，每年總薪資收入約為207,360 元。而原
      告甲○○因傷需門診長期追蹤治療，自已減損將來工作之
      勞動能力。又原告甲○○勞動能力之減損程度，固尚待醫
      院作進一步鑑定，惟若先以減損5%預估，原告甲○○事發
      時為19歲，距離法定退休年齡60歲，尚餘有41年，被告自
      應賠償原告甲○○減損勞動能力損失425,088 元。
    (6)非財產上損害賠償：
      原告甲○○因本件車禍受有右側股骨幹骨折等傷害，幾乎
      無法自理生活，需專人照顧日常生活，且需門診長期追蹤
      治療，已嚴重影響其日常起居之生活品質，對其造成之精
      神上折磨，自不言可喻。衡諸原告甲○○迄今所受身體、
      精神上之折磨痛苦，爰向被告請求300,000 元之非財產上
      損害賠償。
    (7)綜上所述，原告甲○○得向被告請求損害賠償金額合計為
      987,651 元。
（四）聲明：1.被告應給付原告丙○○134,632 元、原告甲○○
      988,131 元，及自起訴狀繕本送達翌日起至清償日止，按
      年息5%計算之利息；2.願供擔保請准宣告假執行。
二、被告未於言詞辯論期日到場，惟據其先前到庭陳述其僅係B4
    -369號牌營業小客車之車主，並非系爭車禍之肇事者等語。
    並為聲明：(一)原告之訴及其假執行之聲請均駁回；(二)如受不
    利判決，願供擔保請准宣告免予假執行。
三、原告主張被告於上開時地，駕駛前述營業小客車沿臺北縣五
    股鄉○○路○段往八里方向行駛，而擦撞適直行在同向外側
    車道、由原告丙○○所騎乘並搭載原告甲○○之重型機車，
    導致原告丙○○煞避不及而人車倒地，造成原告丙○○受有
    右大腿挫傷、多處擦傷及左肩挫傷之傷害，原告甲○○則受
    有右側股骨幹骨折、肢體軀幹多處擦傷之傷害等情，業據本
    院97年度交訴字第132號、臺灣高等法院98年度交上訴字第
    96號刑事判決均明白審認，被告雖否認辯稱：其僅係B4-369
    號牌營業小客車之車主，並非系爭車禍之肇事者等語，惟查
    ，本件於刑事審理時已為如下之認定，而本院審酌上述刑事
    卷之資料，亦同是認，茲敘述如下：
（一）被告確於上開時地駕駛前述營業小客車肇事，並致原告2
      人受有傷害乙節，有道路交通事故現場圖、道路交通事故
      調查報告表（一）、（二）、證號查詢汽車駕駛人資料、
      車籍查詢基本資料、97年5月31日馬偕紀念醫院淡水院區
      診斷證明書（原告丙○○部分）、97年7月11日馬偕紀念
      醫院淡水院區診斷證明書（原告甲○○部分）、臺北縣政
      府警察局車輛尋獲電腦輸入單、臺北市政府警察局98年1
      月9日北市警交字第09830144500號函附計程車駕駛人職業
      登記年度查驗資料各1份及現場採證照片14張附於刑事卷
      可稽（臺灣板橋地方法院檢察署97年度偵字第1971號偵查
      卷第7頁至第10頁、第31頁、第33頁、第40頁至第42頁，
      本院刑事卷第72、73頁，前揭偵查卷第19頁至第25頁）。
      而查，原告丙○○於偵查時即陳稱：對方駕駛大約170公
      分，瘦瘦的，短髮，沒有戴眼鏡等語（見前揭偵查卷第52
      、53頁），原告甲○○於偵查時亦陳稱：對方駕駛體型很
      像被告，肇事的人是被告，對方沒戴眼鏡等語（同上卷第
      53、54頁），而原告丙○○於刑事1審審理時復陳稱：當
      時計程車駕駛人有下車辱罵一些三字經責怪我們，與我大
      概1台機車的距離，當時光線充足，是大太陽的天氣等情
      （見本院上開刑事卷第146頁背面），與原告甲○○所稱
      情狀互核相符，可知原告等於案發當時係與被告近距離直
      接見面接觸，尚無誤認駕駛人之可能。
（二）再刑案1審將原告丙○○送請法務部調查局進行測謊鑑定
      ，結果認其表示「被告有開計程車與其發生碰撞」、「被
      告有開車肇事後逃逸」之語時，經測試無情緒波動反應，
      研判未說謊等情，亦有該局98年4月10日調科參字第09800
      233970號測謊報告書1份附卷可參（見本院上開刑事卷第9
      6頁至第111頁），是原告等指訴本件計程車於案發當時係
      由被告駕駛肇事並逃逸，應與事實相符而堪以採信。況依
      刑事卷內97年臺北中心辦公室清潔工作出勤紀錄暨檢驗表
      內容所載，固可徵被告於案發當天確有至空中大學臺北中
      心完成例行清潔工作之情，惟證人沈佑勵於檢察官訊問時
      已證稱：「被告工作完下班才會拿出勤紀錄檢驗表給我簽
      ，他幾點到我們不會管，97年5月31日當天幾點簽的我不
      確定，但一般都是在下午4點左右，我也不確定當天被告
      幾點到。當天早上9、10點多我有看到他，早上班做完他
      就會回去，下午的時間我就不知道，被告平常不需要提早
      到，我也不清楚被告平常怎麼來工作」等語甚詳（前揭偵
      查卷第75、76頁），可見證人沈佑勵尚不知案發當日被告
      有無駕駛本案計程車，亦不知其於下午係何時返回空中大
      學臺北中心等情，參以前開遠傳電信雙向通聯紀錄之內容
      ，被告於97年5月30日上午11時41分許，仍在臺北市松山
      區○○○路168號附近，迨同日中午12時3分許，其已移動
      至臺北縣泰山鄉○○路○段561號附近，可知兩地間無論係
      搭車或自行開車所需之車程時間甚短，再依臺北市交通事
      件裁決所98年1月7日北市裁管字第09830033400號函附違
      規查詢報表顯示，本件計程車曾於97年4月17日即曾因違
      規停放在臺北市○○區○○路上遭逕行舉發（見本院上開
      刑事卷第76頁），益徵被告於上班日曾駕駛本件計程車至
      空中大學臺北中心附近停車之情，足見被告駕駛本案計程
      車來往空中大學臺北中心非無可能，而依該車活動區域計
      算所需時間，被告於肇事後至遲1小時內，即可返回空中
      大學臺北中心，是被告於當日肇事後，再往空中大學臺北
      中心執勤，嗣下午4時許完成例行清潔工作，亦非無可能
      ，即難以前開清潔工作出勤紀錄暨檢驗表作為被告案發時
      不在場之證明。
（三）又被告既係於案發當日晚間始前往派出所申報本件計程車
      失竊，且依刑事卷附臺北縣政府警察局新莊分局98年2月5
      日北縣警新偵字第0980000226號函文所示，本件計程車於
      尋獲時經鑑識人員採證，雖採得指紋1枚，惟該指紋特徵
      點不足無法比對為何人所留（見本院上開刑事卷第93頁）
      ，而原告等如前述既已指證確係被告駕駛本件計程車肇事
      並逃逸無訛，堪認係被告本身為掩飾罪責，始事後將本件
      計程車停放他處佯裝失竊，進而虛偽向警員報案，故前開
      臺北縣政府警察局車輛尋獲電腦輸入單，尚無從作為有利
      於被告之認定，是被告前開所辯，即難採信，應認被告確
      未本件事故之肇事者無誤。
（四）則按右轉彎時，應先顯示車輛前後之右邊方向燈光，或由
      駕駛人表示左臂向上，手掌向右微曲之手勢；汽車行駛至
      交岔路口，轉彎車應讓直行車先行，道路交通安全規則第
      91第1款、第102條第1項第7款分別定有明文，被告既考領
      有合格駕駛執照，自當知悉前開規定且應於行車時加以遵
      守。而本件車禍事故發生當時天候晴、日間有自然光線，
      柏油路面乾燥、無缺陷及障礙物，視距良好，此有前開道
      路交通事故調查報告表（一）附於刑事卷可參，足見被告
      尚無不能注意之情事，其竟違反前揭規定，未顯示右轉方
      向燈或手勢即貿然駕駛本件計程車向右轉彎，未禮讓原告
      丙○○所騎乘之機車往前先行，方因而發生本案車禍事故
      ，足認被告對本件車禍發生具有過失甚明，尚不能因原告
      丙○○有超速行駛之情，即得解免其罪責。又原告丙○○
      因本件車禍受有右大腿挫傷、多處擦傷及左肩挫傷之傷害
      ，原告甲○○受有右側股骨幹骨折、肢體軀幹多處擦傷及
      右足踝開放性傷口4×1.5公分之傷害等情，復有前開馬偕
      紀念醫院診斷證明書附卷可憑，是被告過失行為與原告等
      所受之傷害結果間，亦具有相當因果關係無疑。
四、按因故意或過失，不法侵害他人之權利者，負損害賠償責任
    ；再不法侵害他人之身體或健康者，對於被害人因此喪失或
    減少勞動能力或增加生活上之需要時，應負損害賠償責任。
    又按不法侵害他人之身體、健康、名譽、自由、信用、隱私
    、貞操，或不法侵害其他人格法益而情節重大者，被害人雖
    非財產上之損害，亦得請求賠償相當之金額，其名譽被侵害
    者，並得請求回復名譽之適當處分，民法第184條第1項、第
    193條第1項、第195條第1項分別定有明文。查被告因過失不
    法侵害原告之身體，從而，原告依上開規定請求被告賠償，
    即屬有據，茲就原告請求賠償之損害，分別審究如下：
（一）原告丙○○部分：
    1.機車維修費用：
      原告丙○○主張其因本件車禍致機車嚴重毀損，業已支付
      26,930元始得修復等語，並據提出統一發票、行車執照影
      本各1件為證，則按不法毀損他人之物者，被害人得請求
      賠償其物因毀損所減少之價額；再負損害賠償責任者，除
      法律另有規定或契約另有訂定外，應回復他方損害發生前
      之原狀，且債權人得請求支付回復原狀所必要之費用，以
      代回復原狀，民法第196條、第213條第1項、第3項分別定
      有明文。又按物被毀損時，被害人除得依民法第196條請
      求賠償外，並不排除民法第213條至第215條之適用，惟民
      法第196條之規定即係第213條之法律另有規定。而請求賠
      償物被毀損所減少之價額，得以修復費用為估定之標準，
      但以必要者為限，如修理材料以新品換舊品，應予折舊。
      查依原告丙○○所提9HG-282號牌重型機車之行車執照所
      載，該機車係其所有，而其主張系爭機車因本件事故而受
      損，計支出之機車修理費用26,930元，業經其提出統一發
      票影本1件為證，因零件部分依上開規定應予折舊計算，
      而上開機車係96年4月出廠，有行車執照影本1件為證，迄
      97年5月本件事故發生時，計使用1年1個月，是上開修理
      費用26,930元部分，依上開說明，應予折舊。茲參酌行政
      院以86年12月30日臺86財字第52053號函核定之「固定資
      產耐用年數表」，及「固定資產折舊率表」之規定，機器
      腳踏車之耐用年數為3年，依定率遞減法每年折舊1,000分
      之536，則該機車修理費扣除折舊後應為11,938元【第1年
      折舊額26,930元×0.536＝14,434元，第2年折舊額（26,9
      30元－14,434元）×0.536×1/12＝558元，計14,434元+5
      58元=14,992元；26,930元－14,992元=11,938元；元以下
      四捨五入】。是原告丙○○主張其此部分損害額為11,938
      元部分，即屬可採，逾此部分之請求，應予駁回。
    2.醫療費用：
      原告丙○○主張其自97年5月31日急診接受治療，迄今並
      已後續追蹤門診2次，共計支出醫療費用1,790元等語，並
      據提出馬偕紀念醫院醫療收據影本1份為證，且為被告不
      爭執，此部分費用之請求洵屬有據，應予准許。
    3.就醫交通費用：
      原告丙○○主張其自97年5月31日急診接受治療，迄今並
      已後續追蹤門診2次，而其自臺北住所前往馬偕醫院，每
      趟來回交通費用約200元，共計支出交通費用400元等語，
      並據提出交通費用收據影本1份為證，且為被告所不爭，
      此部分費用之請求與本件車禍事故有關，洵屬合理，應予
      准許。
    4.工作損失：
      原告丙○○主張其於車禍當時任職爭鮮股份有限公司，因
      車禍受傷在家休養1週，被告自應賠償原告丙○○工作損
      失5,512元等語，並據提出爭鮮股份有限公司薪資所得扣
      繳憑單影本1份為證，而經本院向馬偕紀念醫院函詢之結
      果，該院亦覆以依原告丙○○當時傷勢為右大腿挫傷、四
      肢多處擦傷及左肩挫傷之傷，一般約一周左右可開始輕便
      工作等語，此有該院98年11月18日馬院醫外字第09800047
      14號函暨檢附醫療費用收據1份在卷可參，是原告丙○○
      任職爭鮮股份有限公司，事故當時之月薪為23,624元，是
      請求該1周不能工作之薪資損失5,512元，有上述薪資所得
      扣繳憑單影本1份為證，是此部分之請求，洵屬正當，自
      應准許。
    5.非財產上損害賠償：
      原告丙○○主張其因本件事故受有右大腿挫傷、多處擦傷
      及左肩挫傷之傷害，被告明知已撞傷人，未上前關心原告
      傷勢，立即駕車加速逃離現場，衡諸原告丙○○迄今所受
      身體、精神上之折磨痛苦，爰向被告請求100,000元之非
      財產上損害賠償等語，則按不法侵害他人之身體、健康、
      名譽、自由、信用、隱私、貞操，或不法侵害其他人格法
      益而情節重大者，被害人雖非財產上之損害，亦得請求賠
      償相當之金額，民法第195條第1項亦有明文。所謂相當，
      自應以實際加害情形與其名譽影響是否重大，及被害者之
      身分地位與加害人經濟狀況等關係定之（最高法院47年台
      上字第1221號判例意旨參照）。查原告丙○○於本件車禍
      發生時任職爭鮮股份有限公司，有如前述，因本件車禍造
      成右大腿挫傷、四肢多處擦傷及左肩挫傷之傷，精神自受
      有相當痛苦。再參以原告丙○○於96年間之薪資所得，而
      被告係計程車司機，每月薪資約14,000元，有儲金簿影本
      1份附卷可參等情，本院審酌前開等情，因認原告丙○○
      請求精神慰撫金於20,000元之範圍，尚屬允當，應予准許
      ，至逾此部分之請求，應予駁回。
    6.綜上所述，原告丙○○得請求被告賠償之損害總額共計為
      39,640元（11,938＋1,790＋400＋5,512＋20,000＝39,64
      0）。
（二）原告甲○○部分：
    1.醫療費用：
      原告甲○○主張自97年5月31日急診住院接受治療，迄至9
      7年6月9日始出院，迄今並已後續追蹤門診6次，共計支出
      醫療費用17,323元，又其受有右側股骨幹骨折、肢體軀幹
      多處擦傷、右足裸開放性傷口面積達4×1.5公分皮膚缺損
      ，需門診長期追蹤治療，以復健1年，每月2次計算，至少
      尚須回診24次，以每次門診掛號進行復健，約須支出400
      元計算，未來尚須支付9,600元之掛號費（起訴狀誤載為
      交通費），另原告甲○○未來相當醫療費用預估金額為15
      ,000元，是原告甲○○得向被告請求賠償必要醫療費用為
      41,923元等語，則查，原告甲○○就其自97年5月31日起
      至97年6月9日止，共計支出醫療費用17,323元之部分，已
      據提出馬偕紀念醫院醫療收據影本1份為證，且為被告不
      爭執，此部分費用之請求洵屬有據，應予准許。至原告甲
      ○○另主張依其所受之傷，需門診長期追蹤治療，以復健
      1年，每月2次計算，至少尚須回診24次，以每次門診掛號
      進行復健，約須支出400元計算，未來尚須支付9,600元之
      掛號費，其未來相當醫療費用預估金額為15,000元等語，
      惟經本院向馬偕紀念醫院函詢之結果，該院係覆以原告甲
      ○○於97年5月31日因大腿骨折入院，97年6月9日出院，
      門診追蹤至98年9月10日，此有該院98年11月18日馬院醫
      外字第0980004714號函暨檢附醫療費用收據1份在卷可按
      ，而參以上述函所檢附之醫療費用收據，原告甲○○自97
      年6月9日出院至今所支出之醫療費用共計為3,270元（明
      細如下：97年6月13日310元、97年7月11日560元、97年8
      月8日460元、97年8月8日20元、97年9月6日350元、97年
      11月7日480元、98年3月20日480元、98年9月10日460元、
      98年9月10日100元、98年9月10日50元），是依原告甲○
      ○前述所提出其後續治療費用之支付之狀況，尚難確定有
      如原告甲○○所稱支出之程度，在原告甲○○復未能提出
      其他證據證明其未來相當醫療費用預估金額確為15,000元
      之情況下，其此部分請求，於超過3,270元之部分，尚無
      依據，應先予駁回，而其餘至今已支出共計30,593元之上
      述醫療費用部分，核屬必要，應予准許。
    2.就醫交通費用：
      原告甲○○主張其自97年5月31日急診住院接受治療，迄
      今並已後續追蹤門診6次，且必須繼續回診復健，以復健1
      年，每月2次計算，至少尚須回診24次，而原告甲○○自
      新莊住所前往馬偕醫院，每趟來回交通費用約500元，共
      需支出交通費用12,000元等語，則參以上述原告甲○○其
      前所確定支出6次及其後7次之交通費用（同上之門診日期
      ：97年6月13日、97年7月11日、97年8月8日、97年9月6日
      、97年11月7日、98年3月20日、98年9月10日），共計13
      次每趟來回交通費用500元為計算，是其此部分請求，於
      3,270元之部分，應予准許，至其餘部分之請求，尚無依
      據，應先予駁回。
    3.看護費用：
      原告甲○○主張其自97年5月31日急診住院至97年6月9日
      出院，即先依醫囑在家休養2個月，嗣回診後再依醫囑修
      養2個月迄今，且因其幾乎無法自己行動、自理生活，需
      專人照顧日常生活，故上開住院、休養期間均由其照顧，
      又以一般看護費用每日2,000元計算，其自97年5月31日起
      至同年9月5日止共70天，被告自應賠償原告甲○○相當於
      看護費損害140,000元等語，而查，經本院向馬偕紀念醫
      院函詢之結果，該院係覆以原告甲○○於97年5月31日因
      大腿骨折入院，97年6月9日出院，住院期間需專人照顧，
      此有該院98年11月18日馬院醫外字第0980004714號函暨檢
      附醫療費用收據1份在卷可按，則按親屬照顧被害人之起
      居，固係出於親情，但親屬看護所付出之勞力，並非不能
      評價為金錢，只因兩者身分關係密切而免除支付義務，此
      種親屬基於身分關係之恩惠，自不能加惠於加害人，故應
      衡量及比照僱用職業護士看護情形，認被害人受有相當看
      護費之損害，得向加害人求償（最高法院93年度台上字第
      472號判決意旨參照），則查，原告甲○○自97年5月31日
      入院至97年6月9日出院，住院期間共計10日，固有專人看
      護之必要，其請求以1日2,000元計算看護費用，亦與行情
      相當，惟參以原告之傷勢，其於住院之後固仍因行動不便
      需用拐杖輔助，然應僅在上述共10日之住院期間方處於無
      法自理生活之程度，而原告甲○○既自承實際上並未支付
      此費用，且縱使其親屬因而須對其為相當照護，惟於住院
      之後、復建期間是否確有看護之必要及此照護之價值是否
      相當於1日2,000元之程度，仍未據原告甲○○證明之，是
      原告甲○○此部分期間看護費用請求，尚無足採。是原告
      甲○○得請求被告賠償看護費用之金額，於20,000元（2,
      000/日×10＝20,000元）之範圍內，為有理由，逾此部分
      之請求，則不應准許。
    4.工作損失：
      原告甲○○主張其車禍當時任職於秉成實業有限公司，基
      本勞務工資為17,280元，又其於本件車禍發生後，因傷共
      計請假4個月，被告自應賠償原告甲○○工作損失69,120
      元等語，業據提出各類所得扣繳暨免扣繳憑單影本1件為
      證，經核其傷勢尚無不合，且被告就此亦未爭執，是原告
      甲○○主張受有工作損失69,120元，堪信為真實，其此部
      分之請求，應予准許。
    5.勞動能力減少之損害：
      原告甲○○主張其車禍當時任職於秉成實業有限公司，基
      本勞務工資為17,280元，每年總薪資收入約為207,360元
      ，而其因傷需門診長期追蹤治療，自已減損將來工作之勞
      動能力，又其勞動能力之減損程度，固尚待醫院作進一步
      鑑定，惟若先以減損5%預估，其事發時為19歲，距離法定
      退休年齡60歲，尚餘有41年，被告自應賠償原告甲○○減
      損勞動能力損失425,088元等語，則查，經本院2次分別向
      馬偕紀念醫院函詢之結果，該院係覆以原告甲○○於97年
      5月31日因大腿骨折入院，97年6月9日出院，98年12月24
      日回診，檢測骨折已完全癒合，右髖骨及右膝活動範圍正
      常，右下肢肌力正常、行動正常等語，此有該院98年11月
      18日馬院醫外字第0980004714號函、99年1月4日馬院醫骨
      字第0980005641號函各1份在卷可按，是原告甲○○之骨
      折已完全癒合，其行動亦屬正常，自無減損將來工作勞動
      能力之情形，則其於本件請求勞動能力減損425,088元等
      語，尚難採取，應予駁回。
    6.非財產上損害賠償：
      原告甲○○主張其因本件車禍受有右側股骨幹骨折等傷害
      ，幾乎無法自理生活，需專人照顧日常生活，且需門診長
      期追蹤治療，已嚴重影響其日常起居之生活品質，對其造
      成之精神上折磨，自不言可喻，衡諸原告甲○○迄今所受
      身體、精神上之折磨痛苦，爰向被告請求300,000元之非
      財產上損害賠償等語，則查，原告甲○○於本件車禍發生
      時任職秉成實業有限公司，有如前述，因本件車禍造成右
      側股骨幹骨折、肢體軀幹多處擦傷及右足踝開放性傷口4
      ×1.5公分之傷害，精神自受有相當痛苦。再參以原告甲
      ○○於96年間之總薪資所得收入約為207,360元，而被告
      係計程車司機，每月薪資約14,000元，有儲金簿影本1份
      附卷可參等情，本院審酌前開等情，因認原告甲○○請求
      精神慰撫金於50,000元之範圍，尚屬允當，應予准許，至
      逾此部分之請求，應予駁回。
    7.綜上所述，原告甲○○得請求被告賠償之損害總額共計為
      162,983元（20,593＋3,270＋20,000＋69,120＋50,000＝
      162,983）。
五、次查，本件被告違反規定，未顯示右轉方向燈或手勢即貿然
    駕駛本件計程車向右轉彎，未禮讓原告丙○○所騎乘之機車
    往前先行，而原告丙○○亦有超速行駛之情，方因而發生本
    案車禍事故，業如前述，是本院審酌上開肇事經過，認被告
    之過失比例為40%，而原告丙○○之過失比例則為60%，並據
    以減免被告60 %之賠償責任。再本件發生車禍時，原告甲○
    ○係搭乘原告丙○○騎乘之機車，則按駕駛機車有過失致坐
    於後座之人被他人撞傷者，後座之人係因藉駕駛人載送而擴
    大其活動範圍，駕駛人為之駕駛機車，應認係後座之人之使
    用人（最高法院74年台上字第1170號判例參照）。又損害之
    發生或擴大，被害人與有過失者，法院得減輕賠償金額，或
    免除之；於被害人之代理人或使用人與有過失者，準用之，
    民法第217條第1項、第3項亦分別定有明文。是原告丙○○
    既為原告甲○○之使用人，原告甲○○自應就原告丙○○之
    過失負同一責任，而適用上揭過失相抵之規定。茲原告丙○
    ○就本件車禍過失所應負擔之比例為60%，已如前述，則被
    告就其應分擔額亦因過失相抵而得減輕。故原告丙○○、甲
    ○○所受39,640元、162,983元之損害，扣除原告等人應負
    之過失責任比例計算額數，被告應對之依序賠償各23,784元
    、97,790元（計算式為：39,6400×6/10＝23,784；162,983
    ×6/10＝162,993，元以下四捨五入）。
六、又按給付無確定期限者，債務人於債權人得請求給付時，經
    其催告而未為給付，自受催告時起，負遲延責任。其經債權
    人起訴而送達訴狀，或依督促程序送達支付命令，或為其他
    相類之行為者，與催告有同一之效力；前項催告定有期限者
    ，債務人自期限屆滿時起負遲延責任，民法第229條第2項定
    有明文。查本件侵權行為損害賠償債務，未定有給付期限，
    則被告應自受催告時起，始負遲延責任。而本件刑事附帶民
    事起訴狀繕本係於97年12月24日送達予被告，則被告應自97
    年12月25日起負遲延責任。從而，原告丙○○、甲○○基於
    侵權行為法律關係，請求被告依序給付23,784元、97,790元
    及自刑事附帶民事起訴狀繕本送達翌日即97年12月25日起至
    清償日止，按年息5％計算之利息，為有理由，均應予准許
    ，惟原告等逾上開數額之請求，即均屬無據，皆應駁回。
七、兩造陳明願供擔保，聲請宣告假執行及免為假執行，而因本
    件判決所命給付之金額未逾50萬元，爰依民事訴訟法第389
    條第1項第5款之規定，依職權宣告假執行，並依聲請為被告
    得供擔保免為假執行之宣告。至原告敗訴部分，其假執行之
    聲請已失所附依，應併予駁回之。
八、本件事證已臻明確，兩造其餘攻擊防禦方法及所提之證據，
    核與判決結果無影響，爰不贅述，附此敘明。
九、訴訟費用負擔之依據：民事訴訟法第79條。
中    華    民    國    99    年    2     月    26    日
                  民事第三庭    法  官  邱靜琪
以上正本係照原本作成
如對本判決上訴，須於判決送達後20日內向本院提出上訴狀
中    華    民    國    99    年    2     月    26    日
                                書記官  鄭美莉

司法院資訊處製作；財團法人民間司法改革基金會備份。
